【裁判字號】    97,交抗,396
【裁判日期】    970805
【裁判案由】    聲明異議
【裁判全文】
臺灣高等法院高雄分院刑事裁定         97年度交抗字第396號
抗  告  人  高雄市政府交通局
代  表  人  王國材
受處分人    甲○○
上列抗告人因受處分人違反道路交通管理處罰條例聲明異議案件
，不服臺灣高雄地方法院中華民國97年6 月26日裁定（96年度交
聲字第1481號），提起抗告，本院裁定如下：
    主  文
抗告駁回。
    理  由
一、抗告意旨略以：按道路交通管理處罰條例第7 條之2 第1 項
    第7 款規定：「汽車駕駛人之行為有下列情形之一，當場不
    能或不宜攔截製單舉發者，得逕行舉發：七、經以科學儀器
    取得證據資料證明其行為違規。」，本案用以舉發之感應式
    線圈測試設備，雖因經濟部標準檢驗局尚無感應式線圈測試
    之設備，致無法檢定，惟採購及使用該項設備，均要求必須
    有生產國製造廠或其他檢驗單位準確性認證之證明文件，以
    確保其準確性，且本案舉發設備其出廠後已經荷蘭國阿姆斯
    特丹工商協會檢測合格予以簽證，其後再經我國駐荷蘭（抗
    告狀誤繕「瑞士」）台北代表處與台灣台北地方法院所屬公
    證人公證在案，是以該自動測試照相儀器雖因我國經濟部標
    準檢驗局目前尚無測試照相儀器之檢定技術，致無異議人所
    稱之合格標證，惟該測速照相儀器係國外先進科學儀器，其
    功能之準確性當無疑義。而道路交通管理處罰條例第1條 規
    定：為加強道路交通管理，維護交通秩序，確保交通安全，
    制定本條例。是本案用以舉發之感應式線圈測試設備，雖因
    經濟部標準檢驗局尚無感應式線圈測試之設備，致內政部警
    政署於97年1 月17日通報各單位即起暫停使用，然行為人於
    限速70公里（抗告狀誤繕「50公里」）路段以時速87公里（
    抗告狀誤繕「67、68公里」）行駛於道路，不僅危害一般用
    路人之安全，亦對交通秩序之維護有不利之影響，該項設備
    之適法性及準確性並無疑問，公信力亦無疑義，爰依法提起
    抗告，請求撤銷原裁定云云。
二、原裁定略以：
(一)、聲明異議意旨略以：異議人於民國（下同）96年9 月2 日9
    時56分許，駕駛車號2223-JR 號自小客車行經台一線448.6
    公里處，經警拍照指稱以時速87公里之速度超速行駛（該路
    段限速70公里），惟異議人並未超速行駛，且該處測速器及
    警告標誌設置之距離不合規定，不應處罰異議人，爰聲明異
    議等語。
(二)、異議人即受處分人甲○○於96年9 月2 日9 時56分許，駕駛
    車號2223-JR 號自小客車沿台一線由南往北方向行駛，行經
    台一線448.6 公里內獅段海巡署前時（該路段行車限速70公
    里），遭設置於該處之感應式線圈測超速照相系統拍照，經
    警指稱其以時速87公里之速度超速行駛而開單舉發，並經原
    處分機關以汽車駕駛人行車速度，超過規定之最高時速未滿
    20公里為由，裁處罰鍰新臺幣1,600 元等事實，業據異議人
    坦承在卷，並有屏東縣警察局舉發違反道路交通管理事件通
    知單、高雄市政府交通局違反道路交通管理事件裁決書、屏
    東縣警察局96年11月2 日屏警交字第0960050318號函各1 份
    、採證照片2 張附卷可稽，堪認屬實。
(三)、為確保交易公平、維護大眾安全健康及環境保護，主管機關
    得就供交易、證明、公務檢測、環境保護、公共安全、醫療
    衛生有關之度量衡器，指定為法定度量衡器，度量衡法第5
    條定有明文。從而，度量衡器檢定檢查辦法第3 條第1 項第
    7 款即規定公務檢測用雷達測速儀及公務檢測用雷射測速儀
    （光達式）為應經檢定之法定度量衡器。至於感應式線圈測
    速裝置，雖未經列為法定度量衡器，然衡諸上開法令之意旨
    ，就與大眾有關之公務檢測儀器，理應經由我國政府專責機
    關檢定合格後加以使用，方能昭得公信。本案舉發所使用之
    感應式線圈測超速照相系統，於荷蘭製造出廠後已經該國檢
    測合格核發證明，本件違規地點線圈式照相系統固定桿於89
    年1 月設置，主機之裝設執行取締工作最近日期是96年4 月
    ，屏東縣警察局於每次裝設主機時除啟動後電腦會自動檢測
    調校，亦會做人工測試，確定無誤後始執行取締違規車輛工
    作等情，固有屏東縣警察局97年3 月20日屏警交字第097001
    2885號函暨所附出廠檢驗合格證明文件、97年4 月18日屏警
    交字第0970017747號函各1 份在卷可憑；惟裝置於路面下之
    感應式線圈測速設備，因路面重新鋪設、重車輾壓、雨水滲
    透等因素所影響，使用一段時間後難免有誤判、失真之可能
    ，本案舉發所使用之感應式線圈測超速照相系統出廠國合格
    證明係於85年1 月6 日作成（見本院卷第36、45頁），迄今
    未有任何經我國政府專責機關檢定其準確性之證明，且該照
    相系統自89年1 月間即開始使用，已如前述，使用迄今從未
    由原廠相關人員進行維修調整，或由我國專責機關定期檢驗
    確認是否合格，其測速結果是否準確自屬可疑。
(四)、內政部警政署曾於97年1 月17日舉行記者會說明，目前警察
    機關取締之測速設備有3 種，其中雷達測速器、雷射測速器
    均有檢定規範，警察機關均據以辦理檢定，取得合格檢定證
    書，惟感應式線圈測速設備自65年起開始使用，已沿用30
    多年，因經濟部標準檢驗局尚無檢驗感應式線圈測速之設備
    ，致無法檢定，惟採購及使用該項設備，均要求必須有生產
    國製造廠或其他檢驗單位準確性認證之證明文件，以確保其
    準確性；囿於「感應式線圈測速器」無法檢驗，警察局早自
    92年7 月1 日起，即停止使用於交通違規超速舉證，僅用於
    闖紅燈違規照相，警政署為避免爭議，業於97年1 月17日下
    午，通報各警察機關，自即時起，暫停感應式線圈測速設備
    使用於測速照相取締工作，須俟經濟部標準檢驗局建立檢定
    機制後，方可使用；另該設備使用於闖紅燈照相取締部分，
    仍可正常使用等情，亦有內政部警政署警政治安全球資訊網
    所發布之訊息2 份在卷可佐（見本院卷第56、57頁），益徵
    感應式線圈測速設備就測速部分之正確性存有爭議。
(五)、本件測速儀器既有上述準確性之疑義，而舉發機關又未能提
    出其他證據證明測速之正確性，其舉發異議人之違規事實尚
    乏充足證據。是原處分機關遽對異議人為前開裁決，即難認
    為允當，異議人提出本件聲明異議，非無理由，原處分機關
    之裁處自應予以撤銷，並為不罰之諭知。
三、經查：
(一)、感應線圈測速裝置，為與大眾有關之公務檢測儀器，理應經
    由國家專責機關檢定合格後加以使用，方能昭得公信。由於
    本件舉發受處分人超速違規所使用感應線圈測速裝置，並無
    測試合格之證明文件，又依據上開內政部警政署記者會說明
    之內容，足見感應式線圈測速設備就測速部分之正確性存有
    爭議。本件雖有上開原廠檢驗證明書、我國駐外機構證明、
    國內地方法院公證文件等資料，但生產國製造廠之原廠檢驗
    證明書，僅係出廠公司所出具之檢驗證明，難認有公信力；
    我國駐外機構證明、國內地方法院公證文件僅能證明該出廠
    公司係合法廠商及就該式樣予以認可並出具證書，對於該感
    應式線圈測速設備是否準確，有無誤差，則未予以證明及公
    證，亦不足以確保其正確性，則本件用以舉發之測速裝置準
    確性自有相當合理之可疑。
(二)、抗告意旨所陳上情，無從認定本件用以舉發之測速裝置準確
    性無誤，從而，原裁定諭知將上開原處分撤銷，改諭知異議
    人甲○○不罰，並無不合，本件抗告為無理由，應予駁回。
據上論結，應依道路交通案件處理辦法第26條，刑事訴訟法第41
2 條，裁定如主文。
中    華    民    國    97    年    8     月    5     日
               刑事第一庭   審判長法  官  郭雅美
                                  法  官  莊崑山
                                  法  官  張意聰
以上正本證明與原本無異。
本裁定不得再抗告。
中    華    民    國    97    年    8     月    5     日
                                  書記官  陳金


司法院資訊處製作；財團法人民間司法改革基金會備份。
